臺灣臺東地方法院刑事判決
110年度交訴字第14號
公  訴  人  臺灣臺東地方檢察署檢察官
被      告  許坤洳




上列被告因過失致死案件，經檢察官提起公訴（110年度偵字第 
1922號），本院於準備程序進行中，因被告就被訴事實為有罪之
陳述，經告知簡式審判程序意旨，並聽取當事人之意見後，本院
合議庭裁定由受命法官獨任依簡式審判程序審理，判決如下：
    主  文
許坤洳犯過失致人於死罪，處有期徒刑參月，如易科罰金，以新
臺幣壹仟元折算壹日。
    事  實
一、許坤洳於民國109年12月25日11時7分許，駕駛車牌號碼：00
    0-0000號之自用小客車，沿臺東縣臺東市四維路二段設有快
    慢車道分隔島之快車道，由東往西方向行經該路段（未設速
    限標誌或標線）與上海街之交岔路口（未設號誌；下稱案發
    路口）時，本應注意行車速度應依速限標誌或標線之規定，
    無速限標誌或標線者，行車時速不得超過50公里，且行經無
    號誌之交岔路口時，應減速慢行，作隨時停車之準備，而依
    當時天候晴、日間自然光線、柏油路面乾燥、無缺陷與障礙
    物、視距良好等環境情狀，要無不能注意之情事，竟疏未注
    意即貿然超速前行；適逢郭豐一亦駕駛車牌號碼：000-000
    號之普通重型機車，沿臺東縣臺東市四維路二段慢車道同行
    向行經案發路口，而其原應注意在設有劃分島劃分快慢車道
    之道路，在慢車道上行駛之車輛不得左轉，復依斯時前揭環
    境情狀，要無不能注意之情事，竟同疏未注意即貿然左轉彎
    ，雙方車輛因而發生碰撞，致郭豐一受有左側脛骨開放性骨
    折、四肢多處擦挫傷之傷害（下稱本案交通事故）。嗣許坤
    洳肇事後留在現場，並於有偵查犯罪職權之公務員尚未發覺
    何人肇事前，即向到場處理員警坦承為肇事者，自首而接受
    裁判；而郭豐一雖旋於109年12月25日11時29分許，經送至
    台東馬偕紀念醫院進行救護，仍因左脛骨骨折所生之生理緊
    迫，致原罹有冠心症、缺血性心臟病及冠狀動脈心肌架橋之
    心臟，無法承受緊迫下負荷變化，引起心因性休克，而於同
    （25）日15時50分許死亡。
二、案經郭豐一之女郭美惠告訴臺灣臺東地方檢察署檢察官偵查
    後起訴。
    理  由
一、認定犯罪事實之理由暨所憑證據
（一）上開事實欄一所載之犯罪事實，迭據被告許坤洳於警詢、
      偵查中及本院準備程序、審判期日時坦承不諱（臺灣臺東
      地方檢察署109年度相字第279號相驗卷宗一【下稱相一卷
      】第15至20頁、第91至95頁，臺灣臺東地方檢察署109年
      度相字第279號相驗卷宗二【下稱相二卷】第33頁，臺灣
      臺東地方法院110年度交訴字第14號交通事件卷宗【下稱
      本院卷】第35頁、第41頁），並經證人即告訴人郭美惠於
      警詢及偵查中之證述（相一卷第23至26頁、第97至103頁
      ）在卷，另有職務報告、台東馬偕紀念醫院乙種診斷證明
      書、死亡通知單、道路交通事故現場圖、道路交通事故調
      查報告表（一）、（二）、臺東縣警察局臺東分局交通分
      隊道路交通事故照片黏貼紀錄表、臺東交通小隊道路交通
      事故照片黏貼紀錄表、臺灣臺東地方檢察署檢驗報告書、
      台東馬偕紀念醫院病歷、衛生福利部臺東醫院病歷、高雄
      市立小港醫院病歷、路口監視器檔案光碟、交通部公路總
      局臺北區監理所花東區車輛行車事故鑑定會鑑定意見書、
      法務部法醫研究所解剖報告書暨鑑定報告書、臺灣臺東地
      方檢察署相驗屍體證明書各1份（相一卷第29頁、第 31頁
      、第35頁、第37頁、第39頁、第41頁、第47至68頁、第69
      至72頁、第109至130頁、第131至155頁、第157至166頁暨
      第189至229頁、第233至249頁，置於相一卷所附「臺灣臺
      東地方檢察署偵查錄音（影）儲存媒體存放封」，相二卷
      第9至11頁、第17至24頁、第27頁）及臺東分局偵查隊偵
      辦死亡案相片58張（相一卷第255至270頁）在卷可稽，自
      足認被告前開任意性之自白係與事實相符，亦有上開證據
      可資補強，應信為真實。
（二）按行車速度，依速限標誌或標線之規定，無速限標誌或標
      線者，行車時速不得超過50公里；行經無號誌之交岔路口
      ，應減速慢行，作隨時停車之準備，道路交通安全規則第
      93條第1項第1款本文、第2款分別定有明文。查案發路口
      設有快慢車道分隔島，惟未設有速限標誌或標線、號誌，
      行車時速不得超過50公里；及被告於本案交通事故發生前
      之行車時速業逾70公里等節，有道路交通事故現場圖、道
      路交通事故調查報告表（一）、交通部公路總局臺北區監
      理所花東區車輛行車事故鑑定會鑑定意見書各1份（相一
      卷第37頁、第39頁，相二卷第9至11頁）在卷可憑，先堪
      認定；次查被告為考領有適當駕駛執照之人乙情，亦有道
      路交通事故調查報告表（二）、證號查詢汽車駕駛人列印
      資料各1份（相一卷第41頁、第83頁）在卷可考，是被告
      對於上開規定所揭示之注意義務，當知之甚詳；復考諸前
      引道路交通事故調查報告表（一）所載（相一卷第39頁）
      ，亦可知本案交通事故發生當時之環境情狀各為天候晴、
      日間自然光線、柏油路面乾燥、無缺陷與障礙物、視距良
      好，顯核無足令被告不能盡己身前述注意義務之情事，則
      其猶貿然超速前行，所為駕駛行為具有過失，至為灼然。
（三）再查被告過失駕駛行為肇生本案交通事故後，死者郭豐一
      旋於109年12月25日11時29分許，經送至台東馬偕紀念醫
      院進行救護，並因左脛骨骨折所生之生理緊迫，致原罹有
      冠心症、缺血性心臟病及冠狀動脈心肌架橋之心臟，無法
      承受緊迫下負荷變化，引起心因性休克，而於同（25）日
      15時50分許死亡等節，有台東馬偕紀念醫院乙種診斷證明
      書、法務部法醫研究所解剖報告書暨鑑定報告書各1份（
      相一卷第31頁，相二卷第17至24頁）附卷可佐，是被告過
      失駕駛行為與死者郭豐一之死亡結果間，時序上既屬緊密
      ，復無從認有何外力或單獨足致死者郭豐一死亡之原因介
      入，則彼此具有相當因果關係，亦屬顯然。
（四）又按機車行駛至交岔路口，其轉彎，應依標誌或標線之規
      定行駛，無標誌或標線者，在設有劃分島劃分快慢車道之
      道路，在慢車道上行駛之車輛不得左轉，業經道路交通安
      全規則第99條第2項、第102條第1項第6款本文規定明確。
      查死者郭豐一為考領有適當駕駛執照之人乙情，有道路交
      通事故調查報告表（二）、證號查詢機車駕駛人列印資料
      各1份（相一卷第41頁、第85頁）在卷可考，是死者郭豐
      一對於前開規定所揭示之注意義務顯亦無從諉為不知，且
      斯時環境情狀要無異常乙情，同經本院說明在前，核無足
      令死者郭豐一不能盡己身前述注意義務之情事；是以，死
      者郭豐一猶貿然在設有劃分島劃分快慢車道之案發路口左
      轉彎，所為駕駛行為當同有過失，亦係本案交通事故發生
      暨其死亡結果之共同原因，此併有交通部公路總局臺北區
      監理所花東區車輛行車事故鑑定會鑑定意見書所載：「郭
      豐一駕駛普通重型機車行經無號誌路口，由外側慢車道左
      轉時，未充分注意快車道車輛行駛動態與安全距離；與許
      坤洳駕駛自用小客車行經無號誌路口，未減速慢行，作隨
      時停車之準備，反超速行駛，二者同為肇事原因。」等語
      （相二卷第9至11頁）同可參佐。又按刑法上過失犯，祇
      須危害之發生，與行為人之過失行為具有相當因果關係，
      即能成立，縱行為人之過失，與被害人本身之過失，併合
      而為危害發生之原因時，仍不能阻卻其犯罪責任（最高法
      院93年度台上字第1017號裁判要旨參照），是被告駕駛行
      為既有過失如前，自無從因死者郭豐一之駕駛行為同有過
      失，併為本案交通事故發生暨其死亡結果之共同原因，即
      卸免己身所應負之刑事責任，此要屬當然，併予指明之。
（五）綜上所述，本件事證明確，被告事實欄一所載之犯行，洵
      堪認定，應予依法論科。
二、論罪科刑之法律適用
（一）論罪
      核被告所為，係犯刑法第276條之過失致人於死罪。　　
（二）刑之減輕
      查被告肇事後留在現場，並於有偵查犯罪職權之公務員尚
      未發覺何人肇事前，即向到場處理員警坦承為肇事者而接
      受裁判乙情，有臺東縣警察局臺東分局交通分隊道路交通
      事故肇事人自首情形紀錄表1份（相一卷第75頁）存卷可
      憑，已合於自首之要件，使本件過失致人於死犯行易於發
      覺並節省訴訟資源，爰依刑法第62條前段規定，減輕其刑
      。
（三）科刑
      爰以行為人之責任為基礎，審酌被告為考領有適當駕駛執
      照之人，且案發時業年逾65歲，社會生活、駕車經驗均屬
       豐富，對於不得超速行駛、行經無號誌之交岔路口應減
      速慢行暨作隨時停車之準備等節，當屬熟悉，甚且前開注
      意義務係屬通常，不具特殊性，於現今社會大眾要無不知
      遵循之可能，竟仍予疏忽違背，致生本案交通事故，自足
      認其本件違反注意義務程度非低，尤以被告本件過失終致
      死者郭豐一傷亡之憾事，使證人郭美惠等遺屬頓失至親，
      受有莫大哀慟，所生損害自屬重大，所為確屬不該；惟念
      被告自始坦承犯行，復迭於本院審判期日時供陳：伊向被
      害人家屬道歉、祈求諒解，發生這件事後，心裡很愧疚，
      對被害人家屬每個人都覺得愧疚等語（本院卷第42至43頁
      ），犯罪後態度非差，足見悔意，更已與死者郭豐一之遺
      屬調解成立，併履行調解條件完畢，有臺東縣臺東市調解
      委員會調解書、臺灣臺東地方法院和股公務電話紀錄各1
      份（相二卷第53頁，本院卷第19頁）存卷可佐，業就所生
      損害予以積極填補，加以死者郭豐一過失駕駛行為亦為本
      案交通事故發生暨其死亡結果之共同原因，要非可全然歸
      責於被告；兼衡被告現時於殯儀館打工維生、教育程度陸
      軍專修班畢業、家庭經濟狀況普通、家庭生活支持系統不
      佳（本院卷第42頁），及其前案科刑紀錄（本院卷第15至
      16頁）、證人郭美惠對於本件量刑所述：對於本件刑度，
      伊等遺屬都沒有意見等語之意見（本院卷第19頁）等一切
      情狀，量處如主文所示之刑，併諭知易科罰金之折算標準
      ，以資懲儆。
據上論斷，應依刑事訴訟法第273條之1第1項、第284條之1、第 
299條第1項本文，刑法第276條、第62條前段、第41條第1項本文
，刑法施行法第1條之1第1項，判決如主文。
本案經檢察官謝慧中提起公訴，檢察官馮興儒到庭執行職務。
中　　華　　民　　國　　110 　年　　11　　月　　5 　　日
                  刑事第一庭  法  官  陳偉達
以上正本證明與原本無異。
如不服本判決應於收受送達後20日內向本院提出上訴書狀，並應
敘述具體理由；其未敘述上訴理由者，應於上訴期間屆滿後20日
內向本院補提理由書（均須按他造當事人之人數附繕本）。「切
勿逕送上級法院」。告訴人或被害人對於本判決如有不服，請書
具不服之理由狀，請求檢察官上訴者，其上訴期間之計算係以檢
察官收受判決正本之日期為準。　　　　　　　　　
                              書記官  楊茗瑋
中　　華　　民　　國　　110 　年　　11　　月　　9 　　日
附錄本件論罪科刑法條：
刑法第276條：因過失致人於死者，處五年以下有期徒刑、拘役
或五十萬元以下罰金。